臺灣臺北地方法院刑事判決　　　　　　　　　　　　九十一年度訴字第一一六號
　　公　訴　人　臺灣臺北地方法院檢察署檢察官
　　被　　　告　壬○○
右列被告因搶奪等案件，經檢察官提起公訴（九十一年度偵字第一八七五一號），及
臺灣士林地方法院檢察署檢察官移送併案審理（九十一年度偵字第一０四五八號），
本院判決如左：
    主  文
壬○○以搶奪他人動產為常業，處有期徒刑肆年。
扣案之鑰匙壹把沒收。
    事  實
一、壬○○因失業在家需款孔急，竟基於意圖為自己不法所有之概括犯意，自民國九
    十一年八月十六日起至同年八月二十九日止，連續於附表一編號一至四所示之時
    間、地點，以其所有之鑰匙一把，竊取如附表一所示被害人癸○○（車號：ＡＴ
    Ｆ－二七二號）、邱逸人（車號：ＢＨＧ─三八五號）、子○○（車號：ＡＢＨ
    ─三二○號）、戊○○（車號：ＤＬＱ－○六二號）等人所有之機車共四部，供
    作搶奪路人時之代步工具。彭柏槍基於常業搶奪之犯意，先於九十一年七月三十
    一日十四時許騎乘機車（此輛機車因未經查獲又無被害人出面指認，故無法查得
    ，另於理由中詳述）在臺北市○○區○○街三一○巷二十八弄四號前搶奪行人丙○○○所有咖啡色手提包一只，內有現金新台幣（下同）二千元、身分證、健保
    卡、臺北銀行存摺、印章、鑰匙等財物（詳見附表二編號一、九十一偵一０四五
    八號併辦），得手後現金供己花用，其餘物品則丟棄在福德街三三九巷九弄四號
    後之山坡地；於九十一年八月十七日二十時四十六分許騎乘附表一編號一所竊得
    之機車（車號：ＡＴＦ－二七二號），於附表二編號二之時間、地點，自後搶奪
    己○○如附表二編號二所列財物；又騎乘附表一編號二所竊得之機車（車號：Ｂ
    ＨＧ─三八五號），分別於附表二編號三、四、五之時間、地點，以相同手法搶
    奪辛○○、潘琇孌如附表二編號三、四所列財物，惟在搶奪陳依玲之際，因陳依
    玲緊抱皮包未得手而未遂；復於九十一年八月二十三日十時十五分許騎乘附表一
    編號三所竊得之機車（車號：ＡＢＨ─三二○號）於附表二編號六之時間、地點
    ，以相同手法搶奪甲○○如附表二編號六所列財物，再騎乘附表一編號四所竊得
    之機車（車號：ＤＬＱ－○六二號）以同一手法，於附表二編號七、八之時間、
    地點，搶得乙○○、丁○○如附表二編號七、八所列財物，致使乙○○受有左右
    膝外傷、丁○○右手叉、左手臂、腳多處擦傷，並將上開所搶得皮包內之現金，
    供其購買日常用品以之為生。迄於九十一年八月二十九日下午二時十五分許經乙○○報警，始於臺北市○○區○○街三○○巷四十三弄五號前，攔查正在丟棄丁○○皮包之壬○○，始循線查獲，並當場扣得機車鑰匙一把、車號ＤＬＱ—０六
    二號機車一部，並經壬○○帶同，起出其所棄置在臺北市○○街三三九巷底排水
    溝上方山坡地旁之辛○○、乙○○之皮包等物品及尋得失竊如附表一編號一至三
    之機車。
二、案經臺北市政府警察局信義分局報告臺灣臺北地方法院檢察署檢察官提起公訴及
    臺灣士林地方法院檢察署檢察官移送併案審理。
    理  由
一、訊據被告壬○○對於右揭時、地竊盜、搶奪等犯行均坦承不諱，惟矢口否認有「
    常業」搶奪犯行，辯稱：其未靠搶奪維生云云。惟查，被告前揭竊盜、搶奪之犯
    行除有被告自白外，並有機車被竊之人癸○○、邱逸人、子○○、戊○○等人之
    證詞，被搶之人丙○○○、己○○、傳丹蘋、潘琇孌、陳依玲、甲○○、乙○○
    、丁○○等人之證詞在卷可查，且證人陳依玲並具體指認被告係搶其皮包之人，
    另證人傳丹蘋、潘琇孌、甲○○、乙○○、丁○○等人則指認被告之背部與搶奪
    時之人穿著、形態相似，又有卷附癸○○、邱逸人、子○○、戊○○等人領回機
    車所填載贓物認領保管單、車輛失竊電腦報失單、壬○○筆記本紙張（上所記Ｄ
    Ｔ廣慈國宅，因而起獲失竊之ＢＨＧ─三八五號機）、己○○簽領贓物認領保管
    單（甲聯、己○○被搶之皮包一只）、辛○○簽領贓物認領保管單（被搶之皮包
    一個內有辛○○身分證）、乙○○簽領贓物認領保管單（被搶之皮包一個內有乙○○身分證）、丁○○簽領贓物認領保管單（被搶之皮包一個）、復有臺北市政
    府警察局南港分局查獲被告竊取以供搶奪車號：ＡＢＨ─三二○號機車及遺留在
    車上之安全帽上所採得之指紋送請內政部警政署刑事警察局鑑驗結果，為「經與
    被害人子○○指紋比對不符後，續輸入電腦比對結果依序與本局檔存壬○○指紋
    卡之右拇、右拇、右拇、左拇、左拇指指紋相符」，有該局出具之鑑驗書及機車
    採證照片十二張可按，另有扣案被告所有供竊取機車之鑰匙一把可稽。按刑法所
    謂「常業犯」係指恃犯罪為生者而言，且其常業犯係以同一犯罪行為之意思反覆
    為之而成立（最高法院十九年年上字第一四一七四號、十九年上字第二０三號判
    例參照），本院調查時訊之被告為何要搶奪路人，搶來之財物如何使用時，被告
    供承：「我沒有工作」、「（搶來之財物）自己用，用來修理機車，有拿一些給
    我母親，因我母親身體不好沒錢」、「生活過不下去，沒有想那麼多，搶來的錢
    作生活費」等語，核與其在警訊時供承：「剛關回來，無工作故搶奪」（見九十
    一年偵字第一八七五一號卷第十一頁）等語相符，足見被告搶奪係因無工作，以
    搶奪所得財物供其為生，其應係以常業之犯意反覆實施搶劫之行為；另被告竊取
    附表一之機車，係供其代步及搶奪時所使用，於騎乘以搶奪後均將之棄置在竊取
    之地點附近或路邊（見同上偵卷第八十一頁背面被告之供述），故被告竊取機車
    尚非係供自己為生之用，此部分犯行不能論以常業罪責。綜上，被告自白與事實
    相符，又有上開證據足以證明，其連續竊盜、常業搶奪之犯行，足堪認定，應依
    法論科。
二、核被告所為，係犯刑法第三百二十條第一項之竊盜罪、第三百二十七條之常業搶
    奪罪。公訴意旨認被告係犯刑法第三百二十五條第一項搶奪罪及第三項、第一項
    之搶奪未遂罪，依據前開論述，被告係犯搶奪罪為生，應論以常業搶奪罪，公訴
    人此部分未予深究，尚有微瑕，惟起訴事實相同，爰依法變更起訴法條。被告於
    搶奪時致使乙○○受有左右膝外傷、丁○○右手、左手臂、腳多處擦傷，係被告
    騎乘機車自後或側面拉被害人所持之皮包時，因用力過大或是順勢所造成之傷害
    ，難以即被告有傷害故意，此項傷害行為，應吸收於搶奪行為之內，不另為罪。
    被告於附表一所示之時間內分別四次竊盜犯行，時間緊接、方法相同、觸犯構成
    要件相同之罪名，顯係基於概括犯意為之，為連續犯，依刑法第五十六條之規定
    ，以一罪論，並加重其刑。被告竊取機車後供作搶奪路人之工具，所犯竊盜、常
    業搶奪罪間有方法結果之牽連關係，依刑法第五十五條之規定，應從較重之常業
    搶奪罪論處。另臺灣士林地方法院檢察署檢察官移送併案審理部分事實（九十一
    年度偵字第一０四五八號），被告竊取ＡＢＨ─三二○號機車之事實與起訴書所
    載被告竊盜犯行有裁判上一罪之連續犯關係，被告搶奪丙○○○、潘琇孌、甲○○之事實與起訴書所載被告搶奪之犯罪事實，係實質上一罪關係，均為起訴效力
    之所及本院自應一併予以審理；至於被告附表二編號一搶奪被害人丙○○○時係
    騎乘其所竊得之機車，雖經被告自白，惟該機車並未查獲，又查無被害人，故此
    部分竊盜犯行除有被告自白外，並無證據可以證明，故不能證明被告此部分犯罪
    ，原應為無罪判決之諭知，但因此部分事實係臺灣士林地方法院檢察署檢察官移
    送併案審理之事實，並未起訴，故本院無法併予審理，應由檢察官另行偵查後，
    依法處理，均附此敘明。爰審酌被告有恐嚇取財（八十七年間判有期徒刑三月，
    緩刑二年）、施用毒品（觀察勒戒、強治戒治）等前科品行不端，無正當工作，
    竟圖以搶奪路人財物之方式為生，犯罪手段係以所竊得之機車，向路人行搶，不
    但嚴重影響社會治安且造成被害人身體傷害及心理不安，及犯後尚能坦承犯行，
    態度良好等一切情狀，量處如主文所示之刑，以資懲儆。扣案之鑰匙一把係供犯
    罪所用之物，為被告所有，業據其供承在卷，應依刑法第三十八條第一項第二款
    之規定沒收。
據上論斷，應依刑事訴訟法第二百九十九條第一項前段、第三百條，刑法第五十六條
、第三百二十條第一項、第三百二十七條、第五十五條、第三十八條第一項第二款，
罰金罰鍰提高標準條例第一條前段，判決如主文。
本案經檢察官陳佳秀到庭執行職務
中    華    民    國      九十一        年      十二    月      十      日
                                      臺灣臺北地方法院刑事第九庭
                                          法  官  王  綽  光
右正本證明與原本無異。
如不服本判決，應於判決送達後十日內，向本院提出上訴狀。
                                          書記官  潘  惠  梅
中    華    民    國      九十一        年      十二    月      十一    日
附錄論罪科刑法條：刑法第三百二十七條。
以犯第三百二十五條第一項之罪為常業者，處三年以上、十年以下有期徒刑。
附表一：竊盜部分
┌───┬─────────┬───────┬───┬─────────┐
│編  號│  犯  罪  時  間  │犯  罪  地  點│被害人│    車     號     │
├───┼─────────┼───────┼───┼─────────┤
│      │九十一年八月十六日│臺北市○道路  │      │ ＡＴＦ─二七二號 │
│  一  │                  │              │癸○○│                  │
│      │晚間十時許        │七十三號前    │      │ 重型機車         │
├───┼─────────┼───────┼───┼─────────┤
│      │九十一年八月十八日│臺北市○道路一│      │ ＢＨＧ─三八五號 │
│  二  │                  │              │邱逸人│                  │
│      │上午八時許        │三七之一號前  │      │ 重型機車         │
├───┼─────────┼───────┼───┼─────────┤
│      │九十一年八月二十二│臺北市○○○路│      │ ＡＢＨ─三二○號 │
│  三  │                  │四段二二三巷二│子○○│                  │
│      │日八時許          │十弄三號前    │      │ 重型機車         │
├───┼─────────┼───────┼───┼─────────┤
│      │九十一年八月二十九│臺北市○○街二│      │ ＤＬＱ─○六二號 │
│  四  │                  │              │戊○○│                  │
│      │日十二時許        │五一巷六弄口  │      │ 輕型機車         │
└───┴─────────┴───────┴───┴─────────┘
附表二：搶奪部分
┌───┬─────────┬───────┬────┬────────┐
│編  號│  犯  罪  時  間  │犯  罪  地  點│ 被害人 │  搶 奪 財 物   │
├───┼─────────┼───────┼────┼────────┤
│      │                  │              │        │咖啡色手提包一只│
│      │九十一年七月三十一│臺北市○○街三│丙○○○│（內有現金二千元│
│  一  │                  │一○巷二十八弄│        │、身分證、健保卡│
│      │                  │四號前        │        │、台北銀行存摺印│
│      │日十四時許        │              │        │章、鑰匙）      │
│      │                  │              │        │91偵10458併辦   │
├───┼─────────┼───────┼────┼────────┤
│      │                  │              │        │黑色皮包一只（內│
│      │九十一年八月十七日│ 臺北市○○街 │        │有現金五千元、名│
│      │                  │              │        │片、行照、掛號證│
│  二  │                  │              │ 己○○ │、各式消費卡片六│
│      │                  │ 五十五巷旁   │        │張、電話簿、平安│
│      │二十時四十六分許  │              │        │符、鑰匙、手機、│
│      │                  │              │        │記事本）        │
├───┼─────────┼───────┼────┼────────┤
│      │九十一年八月十八日│臺北市○○○路│        │藍色皮包一只（內│
│  三  │                  │              │ 辛○○ │無財物）水壺、書│
│      │九時三十分許      │七十巷六號前  │        │、女性用品      │
├───┼─────────┼───────┼────┼────────┤
│      │                  │              │        │黑色皮包一只（內│
│      │                  │臺北市南港區重│        │有新台幣八千元、│
│      │九十一年八月十九日│              │  │手機、汽車駕照、│
│  四  │                  │陽路十六巷旁巷│潘琇孌  │行照、第一銀行提│
│      │十時五分許        │              │        │款卡、會員卡三張│
│      │                  │道            │        │、紅色皮夾一只）│
│      │                  │              │        │91核退899併辦   │
├───┼─────────┼───────┼────┼────────┤
│      │九十一年八月二十日│臺北市○○○路│        │因庚○○緊抱皮包│
│  五  │                  │五段七九○巷七│ 庚○○ │而未得手        │
│      │二十一時四十分許  │十弄附近      │        │                │
├───┼─────────┼───────┼────┼────────┤
│      │                  │              │        │灰色皮包一只（內│
│      │九十一年八月二十三│臺北市○○街七│ 甲○○ │有現金一千八百元│
│  六  │                  │十二巷十五弄二│        │、鑰匙、長庚醫院│
│      │日十時十三分許    │十一號前      │        │掛號證）        │
│      │                │              │        │91偵10458併辦   │
├───┼─────────┼───────┼────┼────────┤
│      │                  │              │        │皮包一只（內有現│
│      │九十一年八月二十九│臺北市○○街十│        │金一百元、小錢包│
│  七  │                  │              │ 乙○○ │、台北銀行信用卡│
│      │日十三時五十五分許│五號松山商職前│        │、遠東百貨會員卡│
│      │                  │              │        │、硬幣若干）    │
├───┼─────────┼───────┼────┼────────┤
│      │                  │              │        │米色皮包一只（內│
│      │九十一年八月二十九│臺北市○道路、│        │有隨身包、一百四│
│  八  │                  │              │ 丁○○ │十八元、郵局提款│
│      │日十四時十分許    │福德街口      │        │卡、學生證、選課│
│      │                  │              │        │課本等）        │
└───┴─────────┴───────┴────┴────────┘
